臺灣新竹地方法院民事判決　　　　　　　　94年度訴字第90號
　　原　　　告　甲○○
　　被　　　告　丁○○
　　被　　　告　乙○○
上列當事人間清償借款事件，本院於民國94年6 月7 日言詞辯論
終結，判決如下：
    主      文
被告丁○○應給付原告新台幣參佰柒拾柒萬捌仟捌佰元，及其中
貳佰玖拾壹萬元自民國八十八年六月一日起至清償日止，按年息
百分之五計算之利息。
被告乙○○應給付原告新台幣貳佰玖拾壹萬元，及其中新台幣壹
佰萬元部分自民國九十一年三月十三日起，其中新台幣玖拾壹萬
元部分自民國九十一年七月十三日起，其中新台幣壹佰萬元部分
自民國九十一年十二月十三日起，均至清償日止，按年息百分之
六計算之利息。
如其中一被告已履行給付，他被告免給付之義務。
訴訟費用由被告丁○○負擔十分之六，被告乙○○負擔分之十分
之四。
    事實及理由
甲、程序方面：
一、按民事訴訟法第255條第1項規定：「訴狀送達後，原告不得
    將原訴變更或追加他訴。但有下列各款情形之一者，不在此
    限：三、擴張或減縮應受判決事項之聲明者」。原告起訴原
    請求被告連帶給付新台幣（下同）3,778,860元，及自民國
    84年7月13日起至清償日止，按年息百分之6計算之利息，嗣
    縮減為被告丁○○應給付原告3,778,800元，及其中2,910,0
    00元自88年6月1日起至清償日止，按年息百分之5計算之利
    息；被告乙○○應給付原告2,910,000元，及其中1,000,000
    元部分自91年3月13日起，其中910,000元部分自91年7月13
    日起，其中1,000,000元部分自91年12月13日起，均至清償
    日止，按年息百分之6計算之利息，依民事訴訟法第255條第
    1 項第3款之規定，應予准許。
二、本件被告乙○○經合法通知，未於言詞辯論期日到場，核無
    民事訴訟法第386 條各款所列之情形，爰依原告之聲請，由
    其一造辯論判決。
乙、實體方面：
一、原告主張：被告丁○○為清償對於訴外人即原告之妻丙○○
    新台幣（下同）2,910,000 元之借款債務，遂於民國84年間
    交付被告丁○○或被告乙○○為發票人之支票共13張，面額
    共2,910,000元交由丙○○收執，嗣上開支票屆期，被告丁○○請求不要兌現，惟亦未見被告丁○○清償，訴外人丙○○要求被告丁○○另開立本票以為擔保，乃由被告乙○○簽
    發，被告丁○○背書如附表編號１至３所示之本票三紙交由
    訴外人丙○○收執，嗣被告丁○○至86年間為止，又陸續向
    訴外人丙○○借款，經雙方結算後續借款之本金及先前所借
    2,910,00 0元之利息後，共計868,800元（詳細本金及利息
    金額各為若干當事人已不復記憶），乃由被告丁○○簽發如
    附表編號４所示到期日為95年1月27日之同額本票乙紙交由
    訴外人丙○○收執，嗣被告訴外人丙○○將系爭借款債權讓
    與原告後，原告於88年2月13日與被告丁○○簽立切結書，
    約定被告丁○○應自88年5月起，每月分期給付50,000元與
    原告，至完全清償系爭借款為止，詎系爭借款債務未見被告
    丁○○依約清償，而由被告乙○○所簽發之本票三紙經原告
    屆期提示亦未獲兌現，雖屢經催討仍置之不理。為此依據消
    費借貸及票據之法律關係，訴請被告清償上開借款債務等語
    。並聲明：
    (1)被告丁○○應給付原告3,778,800元，及其中2,9 10,000
    元，自88年6月1日起至清償日止，按年息百分之5計算之利
    息；被告乙○○應給付原告2,910,000元，及其中1,
    000,000 元部分自91年3月13日起，其中910,000元部分自91
    年7月13 日起，其中1,000,000元部分自91年12月13日起，
    均至清償日止，按年息百分之6計算之利息。
二、被告丁○○則自認系爭本票及切結書均由其所簽，惟抗辯系
    爭借款之本金僅為2,910,000元，其餘868,800元中，有一部
    份為本金另一部分為利息，且被告當初簽立上開本票，係依
    訴外人丙○○所計算之金額，不知其系爭借款之利息如何計
    算等語。被告乙○○則未於言詞辯論期日到場，亦未提出任
    何書狀以為聲明或陳述。
三、得心證之理由：
（一）經查，原告主張上開事實，業據提出與所述相符之本票四
      紙及切結書二份為證，核與證人丙○○所證述之情節相符
      ，被告丁○○復自認票據及切結書之真正，被告乙○○則
      未於言詞辯論期日到場，亦未提出書狀作任何聲明或陳述
      ，以供本院審酌，本院依調查證據之結果及斟酌全辯論意
      旨，堪信原告之主張為真實。
（二）按在票據上簽名者，依票上所載文義負責；本票發票人、
      背書人應照支票文義擔保支票之支付；又執票人向票據債
      務人行使追索權時，得請求本票金額及自到期日起之利息
      ，如無約定利率者，依年利六釐計算，票據法第5條第1項
      ，票據法第124條、第29條、第39條、第97條第1項定有明
      文。
（三）被告丁○○積欠3,778,800之借款本金利息未清償，並於
      如附表所示編號１至３之本票背書，自應負清償責任，至
      於868,800元本票尚未到期，此部分僅得依借貸關係請求
      ，至於被告乙○○，就其簽發之2,910,000元本票，應負
      發票人責任。從而，原告就被告丁○○部分，本於消費借
      貸及票據之法律關係，就被告丙○○部分，本於票據關係
      ，訴請被告各給付如主文所示款項，即無不合，應予准許
      ；又被告二人所負之債務，係基於不同之原因發生（被告
      丁○○為借款債務，被告乙○○為票款債務），對於同一
      債權人負以同一給付為標的之數個債務，依一債務之完全
      履行，他債務因目的之到達而消滅之法律關係，為不真正
      連帶債務，被告二人各別對原告負清償責任，任何一被告
      為清償時，就清償之範圍債務即消滅，併予敘明。
四、訴訟費用負擔之依據：民事訴訟法第85條第1 項。
中    華    民    國    94    年      6     月   22   日
                  民事第二庭法  官  彭洪英
以上正本係照原本作成。
如對本判決上訴須於判決送達後20日內向本院提出上訴狀。
                            書記官  蔣淑君
中　　華　　民　　國　　94　　年　　6 　　月　　22　　日
┌──────────────────────────────┐
│附表                                          94年度訴字90號│
├─┬───┬───┬───┬───┬──────┬───┬─┤
│編│發票人│背書人│發票日│到期日│票 面 金 額 │票  號│備│
│號│      │      │      │      │  （新台幣）│      │考│
├─┼───┼───┼───┼───┼──────┼───┼─┤
│１│乙○○│丁○○│84年7 │91年3 │1,000,000元 │344026│  │
│  │      │      │月13日│月13日│            │      │  │
├─┼───┼───┼───┼───┼──────┼───┼─┤
│２│乙○○│丁○○│84年7 │91年12│1,000,000元 │344027│  │
│  │      │      │月13日│月13日│            │      │  │
├─┼───┼───┼───┼───┼──────┼───┼─┤
│３│乙○○│丁○○│84年7 │91年7 │  910,000元 │344028│  │
│  │      │      │月13日│月13日│            │      │  │
├─┼───┼───┼───┼───┼──────┼───┼─┤
│４│丁○○│　　　│86年1 │95年1 │  868,800元 │30287 │  │
│  │      │      │月27日│月27日│            │      │  │
└─┴───┴───┴───┴───┴──────┴───┴─┘
